臺灣板橋地方法院刑事判決　　　　　　　 94年度易字第999號
公　訴　人　臺灣板橋地方法院檢察署檢察官
被　　　告　甲○○
上列被告因傷害等案件，經檢察官提起公訴（94年度偵字第6333
號），本院判決如下：
    主  文
甲○○傷害人之身體，處拘役貳拾日，如易科罰金，以參佰元折
算壹日；又公然侮辱人，處罰金壹仟元，如易服勞役，以參佰元
折算壹日。緩刑貳年。
    事  實
一、甲○○於民國94年4 月13日上午11時許，在她與丙○○所經
    營位在臺北縣中和市○○路○ 段105 號的家具店內，因該家
    具店外在靠近牆柱間擺放了置物架，東森華榮傳播股份有限
    公司的採訪記者乙○○及攝影記者丁○○則逕自進入店內採
    訪，因為乙○○、丁○○2 人都沒有經過甲○○的同意採訪
    ，而都逕行進入該家具店內，乙○○隨即將採訪麥克風置於
    甲○○面前要其接受採訪，甲○○因為討厭記者的這種突如
    其來的採訪方式，一時間，隨手將乙○○手上所拿的麥克風
    推開不接受採訪，乙○○也作出了反應的動作，之後即與乙○○發生了拉扯，甲○○則基於普通傷害的犯意，以徒手方
    式抓住乙○○頭髮用力的拉扯，2 人因而接續性的發生拉扯
    以及肢體的接觸動作，乙○○則受有頭後枕挫傷２ｘ２公分
    腫、左肩挫傷１ｘ１公分腫、左手食指挫傷１ｘ１公分腫的
    傷害；而甲○○又基於侮辱乙○○的故意，接續對乙○○辱
    了「你怎麼這麼賤」的不雅言語多次，足以損害於乙○○
    的名譽。
二、案經乙○○訴由臺北縣政府警察局中和分局移由臺灣板橋地
    方法院檢察署檢察官偵查起訴。
    理  由
一、上述被告甲○○傷害及公然侮辱的事實，已經循據告訴人即
    證人乙○○指訴，暨與證人丁○○、丙○○證述情節，互核
    與被告在偵查中的自白情形，互相對照觀察，並無相互矛盾
    。這與被告在本院準備暨審理程序中的供述，也都是相符的
    ；而該時段所發生的經過情形，也有被告以及告訴人提出的
    錄影帶暨監視器錄影併翻拍的照片，先後由檢察官以及本院
    勘驗在卷，也製作了各該勘驗筆錄可以查考，這些與上述的
    指、證述並沒有不相符的地方。而告訴人乙○○受到的傷害
    ，也有怡和醫院診斷證明書附在偵查卷內足以對照，因此，
    關於這部分的犯罪行為，被告甲○○作出的自白，與事實是
    互相符合，可以被採信的，所以根據以上的說明，本件事證
    已經非常明確，被告上述的犯行，可以被積極肯定的加以認
    定，並沒有任何疑問的。
二、以上，被告甲○○所作出的行為，是犯刑法第277 條第1 項
    的傷害罪跟同法第309 條第1 項的公然侮辱罪。被告所作出
    的上述2 個罪，她的犯罪意思、行為都是不一樣的，所犯的
    犯罪構成要件也是不相同，所以是數個罪，應該併合來處罰
    。基於以上的說明，本院幾經審酌了被告犯罪的動機、目的
    、手段、品行、以及案件係發生在採訪記者未經過她的同意
    逕行作出的採訪方式使她厭惡，併告訴人她任職的電視臺也
    再三的以路霸方式播放的全部情形影響所及的程度暨其智識
    程度及犯罪後的態度等一切情狀，分別量處如主文所寫的刑
    罰，也分別作出易科罰金、易服勞役折算標準的決定。另外
    ，被告以前並沒有經過法院判決有期徒刑以上刑罰的情形，
    也有本院94年12月13日列印的臺灣高等法院被告的全國前案
    紀錄表在卷宗內可以明瞭，因此，就本案各種因素包括發生
    的原因經過來觀察，可以認為她在經過這一系列的偵查審判
    跟科刑的程序後，應該足以達到警惕的效果，所以，本院認
    為對她所受宣告的刑罰，應該暫時不予以執行較為適當，所
    以一併的宣告緩刑期間2 年，使她能夠有及時改過向善的機
    會，以便達到刑法維持社會秩序的本質目的。
三、又公訴人另以被告甲○○承前普通傷害的犯罪意思，自房間
    內拿出棒球鋁棒1 支，朝丁○○打下，因丁○○欲用左手去
    抵擋，而造成丁○○受有左手挫傷、左中指及無名指腫、左
    手背０．３ｘ０‧３公分擦傷、左無名指０．３ｘ０．３公
    分擦傷的傷害，認為也是觸犯刑法第277 條第1 項的傷害罪
    嫌云云，按犯罪事實應依證據認定之，無證據不得認定犯罪
    事實，刑事訴訟法第154 條第2 項定有明文。告訴人的告訴
    ，係以使被告受刑事追訴為目的，是其陳述是否與事實相符
    ，自應調查其他證據以資審認（最高法院52年臺上字第1300
    號判例意旨參照）；又認定不利於被告的事實，須依積極證
    據，苟積極證據不足為不利於被告事實的認定時，即應為有
    利於被告的認定，更不必有何有利的證據（最高法院30年上
    字第816 號判例意旨參照）。而認定犯罪事實所憑的證據，
    無論係直接證據或間接證據，其為訴訟上的證明，須於通常
    一般的人均不致於有所懷疑，而得確信其為真實程度者，始
    得據為有罪的認定，倘其證明尚未達到此一程度，而有合理
    的懷疑存在時，法院即應為無罪的判決（最高法院76年臺上
    字第4986號判例意旨參照）。本案此部份，公訴人認被告涉
    犯上述此一罪嫌，係以該事實業據告訴人丁○○指訴綦詳，
    並有怡和醫院診斷證明書等為論據。訊據被告甲○○堅決否
    認有何公訴人所指的這一部份傷害犯行，辯稱略以：我的球
    棒沒有碰到丁○○，也沒有碰到攝影機，乙○○所言不實，
    丁○○的攝影機如果沒有放下來，他那麼壯碩的人，怎麼可
    能沒有拍到我打他的畫面，丁○○的傷如果是被球棒打到，
    不可能只有0.3x0.3 公分的傷，丁○○既然都有拍攝，應該
    提出更明確的證據；丁○○所言不實，事實上他有把攝影機
    放在地上，他抓我的右手，還扭轉了一下，他說沒有跟我碰
    觸，不是事實。我只有對關於乙○○部分不爭執，對丁○○
    部分，我沒有打他；丁○○的診斷證明書我有質疑等語。因
    之，就上述被告的辯解來觀察，我們應該先予釐清的是，告
    訴人丁○○如他所提出診斷證明書記載的傷勢是：丁○○受
    有左手挫傷、左中指及無名指腫、左手背０．３ｘ０‧３公
    分擦傷、左無名指０．３ｘ０．３公分擦傷等傷害，是否為
    被告甲○○所造成的，換言之，丁○○的傷是不是他所稱是
    因為由於被告以棒球棒打傷的，其間有沒有密切的關聯，就
    是本件被告是否成立這一部份傷害行為的重點，而應該加以
    說明的事項。經查：
    (一)、證人乙○○證述：（94年4 月13日上午11時許，你和丁○○到被告店裡？）是的，一開始丁○○沒有進到店裡
        ，他在門口，是後來我跟甲○○發生拉扯他才進去，他
        進來想要制止甲○○繼續攻擊我。（你有看到甲○○拿
        球棒的情形？）有。（被告何時進去拿球棒？）被告攻
        擊我一陣子之後，她先生出來制止，我倒在地上，我看
        到被告從房間拿球棒出來。（被告拿球棒出來後做什麼
        事情？）被告朝著我們揮舞球棒，當時我已經躲在丁○○後面，被告就往我們的方向打，打到丁○○的左手。
        （當時丁○○的右手還拿著攝影機？）是的。‧‧‧；
        （被告拿球棒打了幾下？）一下。（有沒有打到攝影機
        ？）有。（打到攝影機哪裡？）前面的鏡頭，也有打到
        丁○○的手。（球棒一直都在被告手裡？）是的，後來
        丙○○在大門口的時候，有把球棒接過去，如何接過去
        我沒看到，我看到的時候，他已經把球棒拿到門邊放。
        ‧‧‧。（丁○○有無跟甲○○拉扯？）完全沒有。【
        提示丁○○的傷單】（對於丁○○的傷勢有何意見？提
        示並告以要旨）他的傷就是要去擋甲○○的球棒造成的
        。（擋球棒為何有擦傷？）這我不清楚。（甲○○跟丁○○有沒有近距離身體的接觸？）應該沒有等語。就以
        上證人乙○○的證述來看，她說被告有打到丁○○的左
        手，然也說到丁○○的傷勢是被告打傷的，被告跟丁○○他們2 人並沒有身體上的接觸等，所以，丁○○如診
        斷證明書記載的這些傷勢與唯一以棒球棒所擊傷的情形
        並不是相同的，所以證人乙○○的這種說法，並不能對
        被告作出不利的認定。
    (二)、證人丁○○證稱：（94年4 月13日你跟乙○○到被告店
        裡？）是的。（你跟乙○○一起進去？）是乙○○先進
        去，我在門外，拍攝乙○○進去的畫面。（你在什麼情
        況下進去店裡？）乙○○進去後，我拍完就跟著進去。
        （有無看到被告與乙○○的爭執？）有。（被告有無進
        去拿球棒？）有。（被告拿球棒出來後，你跟乙○○位
        置？）甲○○拿球棒的時候，乙○○是被丙○○拉住，
        我在丙○○、乙○○後面。（什麼情況下，被告拿球棒
        打到你？）被告走出來後，就拿球棒揮向我，打到我的
        左手，攝影機在我的右肩。（請說明攝影機當時為何沒
        有拍到被告拿球棒打你的畫面？）因為我要擋球棒，身
        體就往右傾。（球棒打到你之後，還有打到哪裡？）球
        棒還撞到桌子。（被告拿球棒向你揮舞，揮舞幾下？）
        被告拿球棒揮向我的時候，我後面是沙發，我撞到沙發
        的椅背，被告並沒有揮舞，她只是拿球棒走過來打一下
        。（被告拿球棒打你一下的時候，丙○○、乙○○在哪
        裡？）丙○○在被告的右手邊，乙○○在我的斜後方。
        （你的攝影機有放在地上或是停止拍攝？）沒有，一直
        到店外才停止拍攝【以上為檢察官主詰問事項】【以下
        為被告行反詰問事項】‧‧‧【以下本院訊問事項】（
        你們進去採訪有無事先徵詢被告的同意？）並沒有。（
        你當時哪裡受傷？）左手的無名指，其他地方沒有受傷
        。（如何受傷？）因為球棒揮過來時，我用手擋，沒有
        抓到球棒，球棒剛好打到左手無名指。（被告打幾下？
        ）只有打一下，由上往下，只有打到左手無名指，沒有
        打到其他地方。（為何會有擦傷？提示診斷證明書，並
        告以要旨）應該是挫傷，另外，還有類似指甲的抓傷，
        是被告抓傷的。（你也有抓被告？）我沒有抓她，是被
        告跟乙○○拉扯時，我去拉開她們。（乙○○為何說你
        跟甲○○沒有身體的接觸？）那時場面很混亂，丙○○
        拉住乙○○的手，被告拉住乙○○的頭髮，丙○○也有
        要將被告拉開，我也試著要把乙○○拉出來，我沒有碰
        觸到被告等語（以上均見本院94年10月7 日審判筆錄）
        。又以證人丁○○的說法來看，他說他只有左手無名指
        被打了一下，並沒有打到其他的地方，故對照證人乙○○的說法來分析，丁○○又與被告甲○○沒有任何的身
        體接觸，且假如有僅僅的那一下毆打，則與診斷證明書
        的記載有明顯的不同，因此，就證人2 人種種的說法，
        已經無從作出對於被告不利的認定。
    (三)、承接上面所說的，本案告訴人丁○○所提出告訴的部分
        ，就他的指述與證人即乙○○證述，就像上面所說的，
        已經有極大的不相符合，既然存有上述的這些疑點，那
        麼他告訴內容的真實性，實際上即難以憑信，易言之，
        告訴人丁○○的傷是不是由告訴人所說的是由被告僅僅
        以棒球棒打的那一下所造成，當中的密接關聯性已屬欠
        缺。從而，公訴人據以起訴本案這個部分的證據即告訴
        人丁○○指訴，以及驗傷證明的證據憑信性已經缺乏，
        這種有利於被告的疑慮即應歸屬被告享有；此外，本院
        復查無其他積極確切可以採信的證據足以證明被告有公
        訴人所指的這一部份的傷害犯嫌，當然難以僅憑告訴人
        丁○○單方面，且仍然存有如前所述瑕疵的指述遽行入
        人於罪，而此部份原應作出無罪的判決，但是，公訴人
        認為這一個部分與上述傷害經判處有罪的部分，有裁判
        上一罪的關係，故不另外作出無罪的諭知，附此敘明。
        至於扣案的棒球棒1 支，公訴人認為是被告甲○○持以
        傷害丁○○所用的物品，但是就像上面所說的，公訴人
        指稱被告有傷害丁○○犯嫌的部分，已經本院認定，並
        不成立犯罪，所以扣案的棒球棒就不應該作出沒收的決
        定，均應該在此作出說明。
據上論斷，應依刑事訴訟法第299 條第1 項前段，刑法第277 條
第1 項、第309 條第1 項、第41條第1 項前段、第42條第2 款、
第74條第1 款，罰金罰鍰提高標準條例第1 條前段、第2 條，判
決如主文。
本案由檢察官馬中人提起公訴，經檢察官朱學瑛到庭執行職務。
中　　華　　民　　國　　94　　年　　12　　月　　27　　日
                  刑事第十四庭審判長法　官　黎錦福
                                    法  官  曾正耀
                                    法  官  饒金鳳
上列正本證明與原本無異。
如不服本判決，應於判決送達後10日內向本院提出上訴狀 (應附
繕本)， 上訴於臺灣高等法院。
                                    書記官  蔡麗春
中　　華　　民　　國　　94　　年　　12　　月　　27　　日
附錄本案論罪科刑法條全文：
中華民國刑法第277條
 (普通傷害罪)
傷害人之身體或健康者，處三年以下有期徒刑、拘役或一千元以
下罰金。
犯前項之罪因而致人於死者，處無期徒刑或七年以上有期徒刑；
致重傷者，處三年以上十年以下有期徒刑。
中華民國刑法第309條
 (公然侮辱罪)
公然侮辱人者，處拘役或三百元以下罰金。
以強暴犯前項之罪者，處一年以下有期徒刑、拘役或五百元以下
罰金。
